【裁判字號】    98,小上,25
【裁判日期】    980828
【裁判案由】    給付會款
【裁判全文】
臺灣桃園地方法院民事裁定              98年度小上字第25號
上  訴  人  丁○○
            丙○○
            甲○○
被  上訴人  乙○○
上列當事人間請求給付會款事件，上訴人對於中華民國98年3月
25日本院98年度壢小字第313號民事判決提起上訴，本院裁定如
下：
    主    文
上訴駁回。
第二審訴訟費用新臺幣壹仟伍佰元由上訴人負擔。
    理    由
一、按對於小額程序之第一審裁判之上訴或抗告，非以其違背法
    令為理由，不得為之，民事訴訟法第436 條之24第2 項定有
    明文。而所謂違背法令，依同法第436 條之32準用同法第46
    8 條、第469 條第1 款至第5 款規定，係指判決不適用法規
    或適用不當者，以及(一)判決法院之組織不合法，(二)依法
    律或裁判應迴避之法官參與裁判者，(三)法院於權限之有無
    辨別不當或違背專屬管轄之規定者，(四)當事人於訴訟未經
    合法代理者，(五)違背言詞辯論公開之規定者而言。次依民
    事訴訟法第436 條之25規定，小額程序之「上訴狀內應記載
    上訴理由，表明下列二款事項：(一)原判決所違背之法令及
    其具體內容。(二)依訴訟資料可認為原判決有違背法令之具
    體事實。」，即上訴人於上訴狀或理由書內應有具體之指摘
    ，並揭示該法規之條項或內容，若係成文法以外之法則，應
    揭示該法則之旨趣，倘為司法院之解釋或最高法院之判例，
    則應揭示該判解之字號或其內容，如上訴狀或理由書未依此
    項方法表明者，即難認為已對原判決違背法令有具體之指摘
    ，其上訴自難認為合法。而依同法第436 條之32第2 項準用
    同法第471 條第1 項規定，如上訴狀內未表明上訴理由，上
    訴人復未於提起上訴後20日內提出理由書者，毋庸命其補正
    ，由原第二審法院以裁定駁回之。故對於小額程序之第一審
    裁判提起上訴時，如上訴論旨並未具體指出原審認定事實有
    如何違反法令情事，更未具體指明其所違反法令之條項或其
    內容，不得謂已合法表明上訴理由，其上訴自難認為合法（
    最高法院70年台上字第720 號判例意旨參照），而屬上訴不
    合程式，第二審法院應依同法第436 條之32第2 項準用同法
    第444 條第1項以裁定駁回之（最高法院72年度台聲字第113
     號裁定意旨參照）。
二、本件上訴人係於民國98年4 月13日對小額訴訟之第一審判決
    提起上訴，此有上訴狀上之收狀日期戳印一枚在卷可憑，核
    其上訴理由狀所載上訴理由略以：上訴人參加以訴外人林玉
    梅為會首，會員連同會首共26會，每月會款新臺幣（下同）
    20,000元，採內標制之合會（下稱系爭合會）。系爭合會於
    97年2 月間，因會首宣告倒閉，停止合會之進行，其等均屬
    未得標會員，而被上訴人為已得標之會員，即應依法將各期
    會款於每屆標會期日平均交付於未得標之上訴人，原審未傳
    喚並調查主要證人卓淑貞，卻以證據不足為由，認為上訴人
    無法證明被上訴人為系爭合會會員，其判決顯有不周，應屬
    判決違背法令云云。
三、惟查，事實真偽之問題，應由事實審法院斟酌辯論意旨及調
    查證據之結果，依自由心證判斷之，其判斷除有不適用法規
    、適用法規不當或有民事訴訟法第469 條所列各款情事外，
    尚不得認係當然有違背法令情事；又民事訴訟採辯論主義，
    原則上法院判決之範圍及為判決基礎之訴訟資料應以當事人
    所聲明及所主張者為限，是當事人所未聲明調查之證據，法
    院即無調查之必要，此觀之民事訴訟法第268 條前段規定法
    院應為調查者係指當事人所聲明之證據即明。觀諸上訴人所
    陳之上訴理由，僅再度重申其於一審所陳述之事實，並指責
    法院未予調查證據，而上訴人於原審審理中僅聲請訊問證人
    楊瓊琪、范筱筠、許雅惠、陳鍾雪娥、張玉琴、徐梅珍等6
    人（見原審98年2 月26日調解程序筆錄），而兩造於原審言
    詞辯論終結前，經承審法官詢問「有無其他主張及舉證」時
    ，俱稱「無其他主張及舉證」等語（見原審98年3 月18日調
    解程序筆錄），則上訴人於原審既未聲請訊問證人卓淑貞，
    嗣上訴人因不能舉證證明被上訴人為系爭合會會員，致受敗
    訴判決，乃上訴人未盡其舉證責任之故，難謂原審有何當事
    人聲請調查之證據未調查之情形，上訴人執此主張原審判決
    有違背法令云云，即屬無據。其餘陳述內容，僅係對原審取
    捨事實之指摘，並未說明原審對其陳述事實採納或不採納之
    決定，有何違法之情事，或原審認事用法如何違背法令之具
    體事實，核諸首揭說明，其上訴自不得謂已合法表明上訴理
    由，是其上訴於法不合；且上訴人於提起上訴後20日內並未
    另具狀補充上訴理由，依民事訴訟法第436 條之32第2 項準
    用同法第471 條第1 項規定，本院毋庸命其補正，從而，上
    訴人
    本件上訴，顯難認為合法，應予駁回。
四、關於上訴人應負擔之第2 審訴訟費用，依民事訴訟法第436
    條之32第1 項準用第436 條之19第1 項之規定，確定本件訴
    訟費用額如主文第2 項所示之金額。
五、依民事訴訟法第436 條之32第1 項、第2 項、第436 條之19
    第1 項、第444 條第1 項前段、第95條、第85條第1 項前段
    ，裁定如主文。
中    華    民    國    98    年    8     月    28    日
                  民事第一庭審判長法  官  郭琇玲
                                  法  官  范明達
                                  法  官  陳婉玉
以上正本證明與原本無異。
本裁定不得抗告。
中    華    民    國    98    年    8     月    28    日
                                  書記官  利冠蔚


司法院資訊處製作；財團法人民間司法改革基金會備份。
